【裁判字號】    97,訴,1550
【裁判日期】    971210
【裁判案由】    偽造文書等
【裁判全文】
臺灣臺南地方法院刑事判決              97年度訴字第1550號
公  訴  人  臺灣台南地方法院檢察署檢察官
被      告  甲○○
上列被告因偽造文書等案件，經檢察官提起公訴（97年度調偵字
第961號），被告於準備程序已就被訴事實為有罪之陳述，經本
院合議庭裁定由受命法官獨任進行簡式審判程序，判決如下：
    主  文
甲○○犯行使偽造準私文書罪，貳罪，各處有期徒刑拾月；各減
為有期徒刑伍月。應執行有期徒刑拾月。緩刑參年。
    事實及理由
一、甲○○為召集互助會，於民國94年間邀集軍中同袍丙○○、
    己○○各參加1會，其母許葉西亦向鄰居丁○○邀約，經丁○○應允後，以丁○○2會、戊○○1會名義參加，甲○○另
    邀集若干人參與該互助會，而組成以甲○○為會首，會首及
    會員共計36人之互助會，該互助會採內標制，每會新台幣（
    下同）1萬元，期間自94年1月起至96年5月止，於每月5日下
    午7時開標，遇94年、95年之4月、8月、12月及96年4月等7
    個月份，則於當月20日下午7時加標1次，開標地點為臺南市
    ○○路82號「新藝花坊」內，以利息最高者得標。嗣互助會
    進行一段期間後，甲○○因經濟困難，竟意圖為自己不法之
    所有，基於詐欺及偽造文書及行使偽造準私文書之犯意，於
    第29會開標日即95年12月5日夜間接近7時許，趁會員丙○○
    未到場參與投標，亦未委任甲○○代為投標之機會，冒用丙○○名義，於空白標單上填載足以表徵丙○○本人投標及虛
    偽不實標息之「焦先生2900元」後持以行使，參加競標，得
    標後，以此為由向包括丙○○在內之其他死會或活會會員收
    取會金，致使會員均陷於錯誤，依其指示如數交付，共計向
    死會會員27人（不含甲○○本人）收取會錢27萬元及向活會
    會員8人（含丙○○）收取會錢56800元。其後，甲○○復基
    於詐欺及偽造文書及行使偽造準私文書之犯意，於第32會即
    96年2月5日，以相同方式，於開標前冒用己○○名義，於空
    白標單上虛偽不實填載足以表徵己○○本人投標及虛偽不實
    標息之「蘇先生2800元」參加競標，得標後，以此為由向包
    括己○○在內之其他會員收取會金，致使其他會員均陷於錯
    誤，依其指示如數交付，共計向死會會員29人（不含甲○○
    本人及丙○○）收取會錢29萬元，及向活會會員6人（含丙○○、己○○二人）收取會錢43200元，致生損害於丙○○
    、己○○、丁○○、戊○○及其他會員權益。嗣上開互助會
    進行至第33會後，甲○○已無力召集而中止，會員丁○○、
    戊○○父子因參加之3會仍屬活會，乃向其他會員詢問，據
    己○○、丙○○告知其等亦為活會，始悉上揭冒標及詐取會
    款之情。
二、上揭事實，有下列證據足資佐證：
  (一)被告於偵查中之供述及本院審理時之自白。
  (二)被害人己○○於偵訊及被害人丙○○於警詢、偵查時之供述
    內容。
  (三)證人丁○○、戊○○告訴及偵查中證述之證述內容。
  (四)合會名單1紙及每會繳交活會會款金額紀錄1紙
三、按標單係載有投標人之姓名及標額，足以為表示欲標取會款
    之證明，乃屬刑法第220條第1項以文書論之私文書。又被告
    冒用丙○○、己○○二人名義，於空白標單上偽簽「蘇先生
    2800 元」及「焦先生2900元」之行為，係偽造標單準私文
    書之階段行為，及其偽造準私文書之低度行為，為行使之高
    度行為所吸收，均不另論罪。核被告甲○○所為，係犯刑法
    第216條、第220條、第210條行使偽造準文書罪及第339條第
    1項之詐欺取財罪。被告為詐取會錢之目的，冒用他人名義
    標會，再向自己以外之其他會員收取會錢，多次詐取財物，
    侵害多名會員財產法益，以其詐取會錢之整體行為觀之，冒
    標行為及多次詐取財物之行為，均屬詐取會錢行為之部分行
    為，為包括一罪，不宜分割評價，屬於法律上之一行為。是
    被告以一行為觸犯數罪名，為想像競合犯，應論以較重之行
    使偽造準私文書罪。及被告前後2次，以冒標方式詐取財物
    ，各次犯意個別，行為互殊，應分論併罰。
四、爰審酌被告犯罪之動機、目的、手段、詐取金錢之數額，犯
    罪後業與被害人丙○○、己○○達成分期清償之協議，有債
    務清償協議書2紙附卷可參，另經本院調解，亦與告訴人丁○○、戊○○達成調解，有本院調解筆錄附卷可參，及其品
    行、智識程度、犯罪後態度良好，坦承犯行等一切情狀，量
    處如主文所示之刑。查被告未曾受有期徒刑以上刑之宣告，
    素行非惡，其於互助會末期，因資金周轉困難，一時失慮而
    觸犯刑責，念及其業與被害人達成分期清償之協議，為讓其
    能依約履行，減少被害人之損害，因認宣告之刑以暫不執行
    為適當，併予宣告緩刑，以啟自新。又本件被告犯罪時間均
    在96年4月24日以前，所犯罪名亦非中華民國96年罪犯減刑
    條例第3條所列不得減刑之範圍，應依同條例第2條第1項規
    定，減其宣告刑2分之1。
五、被告為冒標互助會，而於空白標單上偽簽「蘇先生2800元」
    、「焦先生2900元」等文字，上開記載顯係為投標會員之職
    別，並無簽名之意思，不生偽造署押之問題，而無宣告沒收
    之必要。
六、依刑事訴訟法第273條之1第1項、第299條第1項前段、第310
    條之2、第454條，刑法第216條、第210條、第220條、第339
    條第1項、第55條、第51條第5款、第74條第1項第1款、第93
    條第1項第2款，刑法施行法第1條之1，中華民國96年罪犯減
    刑條例第2條第1項第3款、第7條，判決如主文。
本案經檢察官乙○○到庭執行職務。
中    華    民    國    97    年    12    月    10    日
                  刑事第八庭    法  官  許蕙蘭
以上正本證明與原本無異。
如不服本判決應於收受本判後10日內向本院提出上訴書狀，並應
敘述具體理由。其未敘述上訴理由者，應於上訴期間屆滿後20日
內向本院補提理由書狀（均須按他造當事人之人數附繕本）「切
勿逕送上級法院」。
                                書記官  郭勝華
中    華    民    國    97    年    12    月    16    日
附錄本案論罪科刑法條全文：
中華民國刑法第210條
偽造、變造私文書，足以生損害於公眾或他人者，處5年以下有
期徒刑。
中華民國刑法第216條
行使第210條至第215條之文書者，依偽造、變造文書或登載不實
事項或使登載不實事項之規定處斷。
中華民國刑法第220條
在紙上或物品上之文字、符號、圖畫、照像，依習慣或特約，足
以為表示其用意之證明者，關於本章及本章以外各罪，以文書論
。
錄音、錄影或電磁紀錄，藉機器或電腦之處理所顯示之聲音、影
像或符號，足以為表示其用意之證明者，亦同。
中華民國刑法第339條
意圖為自己或第三人不法之所有，以詐術使人將本人或第三人之
物交付者，處5年以下有期徒刑、拘役或科或併科1千元以下罰金
。
以前項方法得財產上不法之利益或使第三人得之者，亦同。
前二項之未遂犯罰之。


司法院資訊處製作；財團法人民間司法改革基金會備份。
